臺灣高等法院臺中分院刑事判決　　　96年度交上易字第1656號
上　訴　人　臺灣臺中地方法院檢察署檢察官
被　　　告　丁○○
上列上訴人因被告業務過失傷害案件，不服臺灣臺中地方法院96
年度交易字第504號中華民國96年7月27日第一審判決（起訴案號
：臺灣臺中地方法院檢察署96年度偵字第12452號），提起上訴
，本院判決如下：
    主    文
原判決撤銷。
丁○○從事業務之人，因業務上之過失傷害人，處有期徒刑陸月
，如易科罰金，以新臺幣壹仟元折算壹日，減為有期徒刑參月，
，如易科罰金，以新臺幣壹仟元折算壹日。
    犯罪事實
一、丁○○受僱於皇品餐廳有限公司擔任司機，以駕車送貨為業
    ，為從事業務之人，於民國96年2月2日11時10分許，駕駛車
    牌號碼OG－1962號自用小貨車，沿臺中縣大甲鎮○○路○段
    由南往北方向行駛至同路1196號「夏威夷汽車旅館」送貨後
    ，正欲離開之際，應注意駕駛人駕駛汽車，應遵守道路交通
    標線之指示，在雙向二車道行駛時，均應在遵行車道內行駛
    ，且依當時天候晴、路面乾燥、無缺陷、無障礙物，並無不
    能注意之情事，竟疏未注意，貿然以倒車方式自上開汽車旅
    館出入口逆向進入中山路北上車道，並佔用機車專用道，且
    正欲起步逆向穿越北上車道進入南下車道之際，適丙○○駕
    駛車牌號碼TBP－633號輕型機車，附載乙○○，沿同路由南
    往北方向行駛在機車專用道上，亦應注意車前狀況，隨時採
    取必要之安全措施，且無不能注意之情事，亦疏未注意，貿
    然低頭查看油表而未注意車前狀況，致其機車車頭與丁○○
    上開自用小貨車右前車頭發生碰撞，丙○○與乙○○因之人
    車倒地，丙○○受有右側脛腓骨分段性骨折之傷害，乙○○
    受有胸部挫傷、右膝挫傷之傷害。丁○○於肇事後打電話通
    知救護車到場，並經路人報警處理，丁○○在警員到場時，
    主動向到場處理之員警自首，並表示願接受裁判。
二、案經丙○○、乙○○訴由臺中縣警察局大甲分局報請臺灣臺
    中地方法院檢察署檢察官偵查起訴。
    理    由
一、按被告以外之人於審判外之陳述，雖不符刑事訴訟法第159
    條之1至第159條之4之規定，然經當事人於審判程序同意作
    為證據，法院審酌該言詞陳述作成時之情況，認為適當者，
    亦得為證據；當事人、代理人或辯護人於法院調查證據時，
    知有刑事訴訟法第159條第1項不得為證據之情形，而未於言
    詞辯論終結前聲明異議者，視為有前項之同意，刑事訴訟法
    第159條之5定有明文。查告訴人丙○○、乙○○於警詢時所
    為之陳述，為審判外之陳述而屬傳聞證據，惟被告就前開審
    判外之陳述，於原審及本院審理中均不爭執其證據能力，復
    未曾於言詞辯論終結前聲明異議，而本院審酌上開陳述作成
    時之情況，並無違法取證之瑕疵，認以之作為證據為適當，
    揆諸上開規定，該審判外之陳述，有證據能力，合先敘明。
二、訊之上訴人即被告（下稱被告）丁○○坦承上開過失傷害犯
    行，且告訴人丙○○於警詢時亦指稱「（問：請詳述肇事經
    過、行向、行駛車道？）我當時騎輕機車TBP－633號後座載
    乙○○沿中山路1段南往北直行至上記時地，我正低頭看油
    表，當我抬起頭時對方已橫越停在機車道，我立即向左閃避
    ，但已閃避不及，發生擦撞，摔倒受傷」等語（見警詢卷宗
    第10頁），核與告訴人乙○○於警詢中指訴之情節相符，並
    有臺中縣警察局大甲分局大甲交通小隊處理道路交通事故談
    話紀錄表、道路交通事故現場圖、道路交通事故調查報告表
    (一)、(二)、臺中縣警察局道路交通事故初步分析研判表、臺中
    縣警察局道路交通事故肇事人自首情形紀錄表、現場照片5
    張、車籍查詢資料、光田綜合醫院診斷證明書2份附卷可稽
    ，堪信被告之自白與事實相符。
三、按駕駛人駕駛汽車，應遵守道路交通標線之指示，在雙向二
    車道行駛時，均應在遵行車道內行駛，道路交通安全規則第
    90條、第97條第1款分別定有明文，被告駕車自應注意及之
    ，且依當時天候晴、路面乾燥、無缺陷、無障礙物，又無不
    能注意之情形，竟疏不注意為之，未在遵行車道內行駛，倒
    車逆向佔用來車機車專用道，以致肇事，致人受傷，被告應
    有過失甚明。雖告訴人丙○○當時正低頭查看油表，亦疏未
    注意車前狀況，違反道路交通安全規則第94條第3項規定「
    車輛行駛時，駕駛人應注意車前狀況，隨時採取必要之安全
    措施」之注意義務，告訴人丙○○亦有過失，惟被告仍難辭
    其肇事主因之責任，堪信被告之過失行為與告訴人所受之傷
    害間，有相當因果關係。本件事證明確，被告過失傷害犯行
    ，堪予認定。
四、被告受僱於皇品餐廳有限公司擔任司機，以駕車送貨為業，
    為從事業務之人，核其所為，係犯刑法第284條第2項前段之
    業務過失傷害罪。被告以一行為致告訴人丙○○、乙○○受
    傷而觸犯2罪名，為想像競合犯，應依刑法第55條前段規定
    從一重處斷。又被告於肇事後在未經有偵查權之機關或公務
    員發覺犯罪人之前，主動向處理本件車禍之警員自首，並願
    接受裁判，此據告訴人於原審及本院審理時供陳明確，並有
    臺中縣警察局道路交通事故肇事人自首情形紀錄表在卷可按
    ，核與自首要件相符，應依刑法第62條規定，減輕其刑。
五、原審認被告罪證明確，予以論罪科刑，固非無見，惟本件告
    訴人丙○○因低頭查看油表，亦疏未注意車前狀況，違反道
    路交通安全規則第94條第3項規定「車輛行駛時，駕駛人應
    注意車前狀況，隨時採取必要之安全措施」之注意義務，告
    訴人丙○○亦有過失，原審未詳查此節，自有未洽。檢察官
    上訴意旨指摘原判決量刑過輕，固非可取，惟原判決既有上
    開可議之處，應由本院予以撤銷改判。爰審酌被告無任何前
    科紀錄（見卷附臺灣高等法院被告全國前案紀錄表），素行
    良好，犯後立即延醫救護告訴人，且自首接受裁判，復坦承
    犯行，態度良好，惟其過失程度不輕，又尚未與告訴人達成
    民事和解，而告訴人亦有過失責任等一切情狀，量處如主文
    第2項所示之刑，並諭知易科罰金之折算標準，以資懲儆。
    又被告犯罪時間，係於96年4月24日以前，合於中華民國九
    十六年罪犯減刑條例規定，應依該條例第2條第1項第3款之
    規定，減其刑期2分之1，用啟自新。
據上論斷，應依刑事訴訟法第369條第1項前段、第364條、第299
條第1項前段，刑法第284條第2項前段、第55條前段、第62條前
段、第41條第1項前段，刑法施行法第1條之1第1項、第2項前段
，中華民國九十六年罪犯減刑條例第2條第1項第3款、第7條，判
決如主文。
本案經檢察官甲○○到庭執行職務。
中　　華　　民　　國　　96　　年　　10　　月　　11　　日
            刑事第七庭  審判長法　官　林　榮　龍
                              法　官　張  惠　立
                              法　官　鄭　永　玉
上列正本證明與原本無異。
不得上訴。
                              書記官　　瑞　芳
中　華　　民　　國　　96　　年　　10　　月　　 11 　日
